最高法院刑事判決　　　　　　九十六年度台上字第五０五八號
上　訴　人　甲○○
　　　　　　　　　　203號（
　　　　　　乙○○
　　　　　　　　　　203號（
上列上訴人等因強盜等罪案件，不服台灣高等法院花蓮分院中華
民國九十六年六月二十一日第二審判決（九十六年度上訴字第一
四０號，起訴案號：台灣花蓮地方法院檢察署九十五年度偵字第
五九九六、六一０四、六一０五、六一０六、六一四五、六一六
一、六一六二、六二二０、六二二一、六二二二、六二二五、六
二二六、六二二九、六二三０、六二九六、六三三四號），提起
上訴，本院判決如下：
    主  文
原判決關於甲○○搶奪、強盜及準強盜部分撤銷，發回台灣高等
法院花蓮分院。
其他上訴駁回。
    理  由
一、關於撤銷發回（甲○○搶奪、強盜、強盜、準強盜）部分
本件原判決認定上訴人甲○○意圖為自己不法之所有，於民國九
十五年十一月十日五時四十分許，駕駛JD－一二七０號自小客車
，行經花蓮縣花蓮市○○○路八十七號前，見羅美蘭停妥RD五－
一三一號機車，乃趁其不備，徒手搶奪機車座椅置物箱內，置有
現金新台幣（下同）三百元、身分證、行車執照、駕駛執照、中
餐丙級證照、殘障手冊、重大傷病卡、鑰匙二串及MOTOROLA行動
電話一支之背包一個逃逸。又與黃云瀚另共同基於意圖為自己不
法所有之犯意聯絡，於九十五年十一月十三日四時五十分許，共
乘NE八－七二八號機車（該機車為黃云瀚之兄嫂陳慧珍所有），
攜帶上訴人所有類似番刀足為兇器之刀械一支（未扣案），至花
蓮縣吉安鄉○里村○里○街一七五號之仁里超商，由甲○○持以
抵觸店員蕭秀雲之右手臂，至使蕭秀雲不能抗拒，強取櫃檯內置
有現金四千八百元、身分證、健保卡、機車行駕照、學生證、行
動電話電池及皮夾等物之皮包一個，得手後逃逸，途中並將上開
刀械丟棄，得款朋分花用。兩人又於九十五年十一月十六日四時
二十四分許，駕駛LD－七九三六號自小客車，攜帶上訴人所有類
似水果刀足為兇器之刀械一把（未扣案），至花蓮市○○街七七
號好家在超商，由上訴人持刀朝店員王奕雯揮舞，至使不能抗拒
，任由上訴人取去抽屜內之三千五百十元及收銀機內之一千四百
二十四元逃逸，得款朋分花用。上訴人復與乙○○、高資盛共同
意圖為自己不法之所有，於九十五年十一月二十二日下午一時四
十分許，由高資盛駕駛其父親高新源所有之引擎號碼4G93H01750
9 號之自小客車（該車由乙○○於同日，換掛其竊取之五六七六
－KJ車牌，乙○○竊盜部分另案偵辦）附載上訴人、乙○○至花
蓮縣花蓮市○○街四巷二號前，趁黃惠平於其機車旁通電話不備
之際，由上訴人下車搶奪黃女機車坐墊上之LV皮包一個（內有黃
女之荷蘭銀行、匯豐銀行、玉山銀行、大眾銀行、國泰世華銀行
各一張、中國信託商業銀行信用卡二張、中國信託商業銀行提款
卡、重型機車駕照、自小客車駕照各一張、OKWAP 行動電話一支
及LV皮夾一只），黃惠平見狀，即趴上高資盛駕駛之引擎蓋上，
上訴人等為防護贓物及脫免逮捕，仍加速將車駛往花蓮縣花蓮市
○○街一一九號前巷道內，因車身擦撞狹窄巷道致黃惠平跌落車
下，上訴人三人仍繼續駕駛車輛進退，而擦撞黃惠平之右手臂、
雙腳膝蓋擦挫傷，嗣因車輛撞擊路燈水泥座致爆胎而棄車逃逸，
經警循線查獲，並扣得贓物LV皮包等情，因認第一審法院論處上
訴人意圖為自己不法之所有，而搶奪他人之動產罪刑（累犯）。
又共同意圖為自己不法之所有，攜帶兇器，以強暴至使不能抗拒
，而取他人之物罪刑（累犯）。又共同意圖為自己不法之所有，
攜帶兇器，以強暴至使不能抗拒，而取他人之物罪刑（累犯）。
又結夥三人以上搶奪，因防護贓物、脫免逮捕，而當場施以強暴
罪刑（累犯），為無不合，予以維持，並駁回上訴人在第二審之
上訴，固非無見。
惟查有罪之判決書事實欄為適用法令之依據，事實審法院應依職
權將與犯罪構成要件有關之事項，翔實記載，然後於理由內逐一
說明其憑以認定之證據，並使事實認定與理由說明，兩相一致，
方為合法。查本件原判決引用第一審法院之判決為認定事實與適
用法律之依據。但僅引用關於犯罪事實之記載。而有關於犯罪所
得之財物、所犯法條、罪名及宣告刑部分之附表部分，則付闕如
，而與刑事訴訟法第三百零九條、第三百十條之所定：有罪之判
決應記載所犯之罪及諭知主刑、從刑暨應適用法律之規定有違，
自非適法。上訴意旨雖未指摘及此，但上開違誤為本院得依職權
調查之事項，應認原判決關於上訴人搶奪、強盜（二罪）及準強
盜部分有撤銷發回更審之原因。
二、關於甲○○竊盜部分
按刑事訴訟法第三百七十六條所列各罪之案件，經第二審法院判
決者，不得上訴於第三審法院，法有明文。本件上訴人所犯竊盜
罪，原審係維持第一審法院依刑法第三百二十條第一項、第三百
二十一條第一項、第二項予以論罪科刑，上開各罪核屬刑事訴訟
法第三百七十六條第二款之案件，既經第二審判決，自不得上訴
於第三審法院，上訴人就其被訴上開竊盜等十三罪部分之上訴為
不合法，應併予駁回。
三、關於乙○○部分
上訴期間為十日，自送達判決後起算，刑事訴訟法第三百四十九
條前段定有明文。本件上訴人乙○○因準強盜案件，經原審判決
後，於九十六年六月二十三日送達，有送達證書附卷可按，其上
訴期間，因上訴人羈押於原審法院所在地之台灣花蓮看守所，無
在途期間可言，其上訴期間截至同年七月三日即已屆滿，其期間
之末日又非星期日、紀念日、或其他休息日，乃竟延至同年七月
四日始提起上訴，顯已逾期，其上訴自非合法，應予駁回。
據上論結，應依刑事訴訟法第三百九十七條、第四百零一條、第
三百九十五條，判決如主文。
中　　華　　民　　國　九十六　年　　九　　月　 二十 　日
                      最高法院刑事第四庭
                          審判長法官  莊　登　照
                                法官  黃　一　鑫
                                法官  林　秀　夫
                                法官  徐　昌　錦
                                法官  許　錦　印
      本件正本證明與原本無異
                                      書  記  官
中　　華　　民　　國　九十六　年　　九　　月　二十七　日
                                                      Ｑ
